臺灣桃園地方法院行政訴訟判決　
111年度交字第29號
原      告  林芳蘭  


被      告  桃園市政府交通事件裁決處
                      設桃園市○○區○○路00號7至8樓
代  表  人  張丞邦    住同上
訴訟代理人  黃一鳴律師
上列當事人間交通裁決事件，原告不服被告民國110年12月24日
桃交裁罰字第58-D8ND70145號裁決，提起行政訴訟，本院判決如
下：
    主  文
原告之訴駁回。
訴訟費用新臺幣參佰元由原告負擔。
    事實及理由
壹、程序部分
一、本件原告不服被告於民國110年12月24日以桃交裁罰字第58-
    D8ND70145號裁決書（下稱原處分）所為之裁決，向本院提
    起撤銷訴訟，依兩造書狀所述各節及卷內資料所示，本件事
    證已臻明確，本院認無經言詞辯論之必要，爰依行政訴訟法
    第237 條之7 之規定，不經言詞辯論而為判決。
貳、實體部分
一、事實概要：原告於110年1月24日19時41分許，駕駛車牌號碼
    000-0000號自用小客車（下稱系爭車輛），行經桃園市○○區
    ○○○路0號時，經桃園市政府警察局八德分局（下稱舉發機關
    ）四維派出所員警當場攔檢實施酒測，測得其呼氣酒精濃度
    為0.27mg/L，而有「汽機車駕駛人酒精濃度超過規定標準〈0
    .25-0.4(未含)〉」之違規行為，舉發機關員警乃以掌電字第
    D8ND70145號舉發違反道路交通管理事件通知單（下稱系爭
    舉發單）舉發其違反道路交通管理處罰條例（下稱道交條例
    ）第35條第1項第1款規定，並載明應於110年2月23日前到案
    。原告同案所涉公共危險罪部分，經本院刑事庭於110年4月
    19日以110年度桃原交簡字第234號刑事簡易判決判處有期徒
    刑2月並得易科罰金確定。被告則參酌原告受刑事處遇之結
    果，於110年12月24日以原處分裁處原告吊扣駕駛執照24個
    月及諭知易處處分，並應參加道路交通安全講習，原處分則
    於110年12月27日送達予原告。原告不服原處分，於111年1
    月17日向本院提起本件行政訴訟，被告則於審理中刪除原處
    分關於易處處分之諭知。
二、原告起訴主張：員警實施酒測時，有無依規定全程錄音錄影
    ？應予詳查，若無依規定全程錄音錄影，即屬違法。再者，
    原告當時是將系爭車輛移置適當停車位置，僅在該路段巷口
    移動數公尺，並未於一般道路行駛，更無造成人員傷亡，情
    節輕微。然原處分卻裁處吊扣駕照2年，顯有情輕法重，且
    原告為原住民身份，僅有美容專長，需仰賴駕車四處為客戶
    美容服務，若吊扣駕照2年將導致生計陷入重大困難與生活
    諸多不便等語。並聲明：原處分撤銷。
三、被告則以：
  ㈠按道交條例第24條第1項第2款規定：「汽車駕駛人，有下列
    情形之一者，應接受道路交通安全講習：二、有第三十五條
    第一項規定之情形。」、第35條第1項第1款規定：「汽機車
    駕駛人，駕駛汽機車經測試檢定有下列情形之一，機車駕駛
    人處新臺幣一萬五千元以上九萬元以下罰鍰，汽車駕駛人處
    新臺幣三萬元以上十二萬元以下罰鍰，並均當場移置保管該
    汽機車及吊扣其駕駛執照一年至二年；附載未滿十二歲兒童
    或因而肇事致人受傷者，並吊扣其駕駛執照二年至四年；致
    人重傷或死亡者，吊銷其駕駛執照，並不得再考領：一、酒
    精濃度超過規定標準。」。復按道路交通安全規則第114條
    第1項第2款規定：「汽車駕駛人有下列情形之一者，不得駕
    車：二、飲用酒類或其他類似物後其吐氣所含酒精濃度達每
    公升○‧一五毫克或血液中酒精濃度達百分之○‧○三以上。」
    。
  ㈡授權警員實行酒精濃度測試檢定之規定，乃是基於警員執行
    交通稽查勤務之必要性所設，警員固然不能毫無理由對駕駛
    人實施酒測，然只要有事實足認駕駛人有酒後駕車之可能性
    ，其發動門檻即已足備，而得對易生危害之交通工具駕駛人
    實施酒測。雖駕駛人未有明顯違規行為，但駕駛人有明顯酒
    味，經客觀、合理判斷可能發生危害者，得攔檢實施交通稽
    查；實施交通稽查，經警察人員聞得駕駛人有明顯酒味者，
    應即依道交條例第35條第1項規定實施酒精濃度測試檢定。
    所謂「依客觀合理判斷易生危害」，是指依現場狀況及依警
    察經驗對該事件所作之綜合評估，根據客觀明顯事實，經警
    察合理之推論，而認為將可能有危害之發生，此合理推斷是
    個案審查，故警察之判斷只要達所謂之合理的懷疑即可，而
    此亦為司法院釋字第699號解釋理由書所載明：「依法維持
    公共秩序，保護社會安全，防止一切危害，促進人民福利，
    乃警察之任務。警察對於已發生危害或依客觀合理判斷易生
    危害之交通工具，得予以攔停，要求駕駛人接受酒精濃度測
    試之檢定，是駕駛人有依法配合酒測之義務。」。依舉發機
    關111年6月27日德警分交字第字第0000000000號函略以：「
    …查陳述人於110年1月24日19時41分許，駕駛旨揭車輛行經
    桃園市○○區○○○路0號口時，違規『汽機車駕駛人酒精濃度超
    過規定標準(0.25-0.4(未含))』，本分局員警爰依違反『道路
    交通管理處罰條例』(第35條第1項1款)製開旨揭通知單舉發
    該車行經該路段酒精濃度超過規定標準(0.25-0.4(未含))…
    」。
  ㈢原告主張員警未依規定全程錄影一節，依前開函所附採證光
    碟，本件酒測過程員警已依規定全程錄音錄影。再按交通警
    察製單舉發違反道交條例所列之違規事實，本質上為行政處
    分，係公務員基於職務上之權力，依法就特定之具體事件所
    為之具公法上效果之單方面行政行為，基於公務員為公法上
    行為具有公信力之原則，該行政行為當可被推定為真正，其
    據以依法處分之事實認定亦為正確無誤。原告因涉刑法公共
    危險罪經貴院110年度桃原交簡字第234號刑事簡易判決處有
    期徒刑貳月，如易科罰金，以新台幣壹仟元折算壹日，爰本
    處依行政罰法第26條第1項規定：「一行為同時觸犯刑事法
    律及違反行政法上義務規定者，依刑事法律處罰之。但其行
    為應處以其他種類行政罰或得沒入之物而未經法院宣告沒收
    者，亦得裁處之。」，罰鍰不予裁處，另依道交條例第35條
    第1項第1款規定，吊扣駕駛執照24個月，並應參加道路交通
    安全講習。
  ㈣至原告雖因吊扣駕照，可能影響渠個人之生計云云，然裁決
    機關本即應依法裁決，此為法治國家必須依循之基本原則，
    亦無相關法律規定對此可考量行為人即原告之家庭狀況或生
    計困難等情事而得據以執為免罰之依據。再者，吊扣駕駛執
    照乃法律所明文規定之法律效果，本處尚無酌減權限，而依
    其程度定有不同裁罰標準，尚未逾越必要之程度，與比例原
    則無違。從而，本處據以裁罰，於法並無不合。原告駕駛系
    爭車輛因有「汽機車駕駛人酒精濃度超過規定標準(0.25-0.
    4(未含))」之情，該當道交條例第35條第1項第1款規定所定
    要件。 原處分並無違誤等語置辯。並聲明：原告之訴駁回
    。
四、本件爭點：本件酒測時有無依規定進行並全程錄影？原處分
    是否適當？
五、本院之判斷：
  ㈠按汽車駕駛人，駕駛汽車經測試檢定有酒精濃度超過規定標
    準者，處3萬元以上12萬元以下罰鍰，並當場移置保管該汽
    車及吊扣其駕駛執照1至2年，及接受道路交通安全講習，行
    為時道交條例第35條第1項前段第1款、第24條第1 項第2 款
    分別定有明文。
  ㈡次按「汽車駕駛人有下列情形之一者，不得駕車：……二、飲
    用酒類或其他類似物後其吐氣所含酒精濃度達每公升0.15毫
    克或血液中酒精濃度達百分之0.03以上。」、「對汽車駕駛
    人實施本條例第35條第1項第1款測試之檢定時，應以酒精測
    試儀器檢測且實施檢測過程應全程連續錄影，並依下列程序
    處理：一、實施檢測，應於攔檢現場為之。但於現場無法或
    不宜實施檢測時，得向受測者說明，請其至勤務處所或適當
    場所檢測。二、詢問受測者飲用酒類或其他類似物結束時間
    ，其距檢測時已達15分鐘以上者，即予檢測。但遇有受測者
    不告知該結束時間或距該結束時間未達15分鐘者，告知其可
    於漱口或距該結束時間達15分鐘後進行檢測；有請求漱口者
    ，提供漱口。三、告知受測者儀器檢測之流程，請其口含吹
    嘴連續吐氣至儀器顯示取樣完成。受測者吐氣不足致儀器無
    法完成取樣時，應重新檢測。四、因儀器問題或受測者未符
    合檢測流程，致儀器檢測失敗，應向受測者說明檢測失敗原
    因，請其重新接受檢測。實施前項檢測後，應告知受測者檢
    測結果，並請其在儀器列印之檢測結果紙上簽名確認。拒絕
    簽名時，應記明事由。實施第1項檢測成功後，不論有無超
    過規定標準，不得實施第2次檢測。但遇檢測結果出現明顯
    異常情形時，應停止使用該儀器，改用其他儀器進行檢測，
    並應留存原異常之紀錄。」，道交條例第92條第1 項授權訂
    定之道路交通安全規則第114 條第2 款及違反道路交通管理
    事件統一裁罰基準及處理細則第19條之2第1至3項亦分別定
    有明文。
  ㈢經查，本院依職權勘驗卷附採證光碟之結果略以：
　⒈2021_0124_185638_863.MOV、2021_0124_185940_864.MOV、2
    021_0124_190240_865.MOV、2021_0124_190540_866.MOV、2
    021_0124_190840_867.MOV、2021_0124_191140_868.MOV、2
    021_0124_191440_869.MOV：影像為員警密錄器連續錄影畫
    面，日期為「2021/01/24」，當時為夜間，員警駕駛警用機
    車於道路上巡邏，並可見前方有一部小客車（下稱系爭車輛
    ）行駛中顯示右側方向燈準備靠路邊停。員警見系爭車輛熄
    火停車後即駛至其前方停放，並下車盤查。於「18：58：13
    」時，員警確認駕駛人姓名後，即詢問有無飲酒，原告否認
    ，隨後另一名員警拿取酒精反應測試器命原告吹測有無酒精
    反應。於「18：58：26」時，酒精反應測試器閃爍紅光，員
    警認定原告有飲酒，即命其下車。員警詢問喝多少，原告答
    稱剛剛，員警則告知先給予休息15分鐘再漱口後受測。員警
    詢問飲用何種酒類，原告答稱一兩杯米酒，另一名員警則以
    無線電呼叫其他警力攜帶酒測器到場支援。於「18：59：47
    」時，原告自車內拿出飲用過之罐裝水，員警確認後，任由
    原告飲用漱口並仍告知還是會給予休息時間。原告主張只是
    要移車，員警告知有移動就有駕駛，且起步移動時就要打方
    向燈。於「19：01：36」時，員警告知受測若在0.17以下，
    簽名後就可以離開，0.18至0.24要舉發，超過0.25以上就要
    做筆錄以公共危險移送。原告則要求繼續漱口，員警則叫路
    旁檳榔攤之店員提供一罐常溫礦泉水，隨後原告持續飲用漱
    口。於「19：05：45」時，原告要求上廁所，員警告知暫時
    不行，等測試結束後才可以。於「19：06：59」時，支援警
    力騎乘警用機車攜帶酒測器到場交給另一名員警，隨即離開
    現場。於「19：07：51」時，員警再次提供杯水供原告漱口
    。於「19：11：54」時，員警提供新吹嘴供原告自行拆封，
    並裝置於酒測器上。於「19：13：08」時，原告吹氣採樣完
    畢。於「19：13：44」時，員警宣讀酒測數值為0.27，並告
    知涉嫌公共危險罪及刑事訴訟之被告權利，隨後列印酒測單
    命原告簽名，並告知需要配合至派出所。
  ⒉上開勘驗內容，業經本院製作勘驗筆錄並函達兩造命表示意
    見在卷（見本院卷第65至73頁) 可參，原告於111年9月15日
    收受上開勘驗筆錄，此有本院行政訴訟庭送達證書1紙可稽
    （見本院卷第69頁），原告迄未表示意見，視同不爭執。
  ㈣依上開勘驗結果所呈，可認舉發機關員警在對原告詢問飲酒
    結束時間、給予漱口機會、拆封吹嘴、現場吹氣採樣、簽名
    確認酒測結果等實施酒測程序之過程係全程連續錄影，所進
    行之程序均符合違反道路交通管理事件統一裁罰基準及處理
    細則第19條之要求，堪信原告確實有酒後駕車且酒測值達0.
    27mg/L之違規情事。而原告駕駛系爭車輛係因左轉未依規定
    使用方向燈，始遭舉發員警攔查，亦有舉發員警職務報告1
    紙在卷（見本院卷第46頁）足憑。
  ㈤又關於原處分裁處吊扣原告所持汽車駕駛執照且2年內不得重
    新考領部分，按行政罰法第26條規定:「一行為同時觸犯刑
    事法律及違反行政法上義務規定者，依刑事法律處罰之。但
    其行為應處以其他種類行政罰或得沒入之物而未經法院宣告
    沒收者，亦得裁處之。前項行為如經不起訴處分、緩起訴處
    分確定或為無罪、免訴、不受理、不付審理、不付保護處分
    、免刑、緩刑之裁判確定者，得依違反行政法上義務規定裁
    處之」查原告本件酒駕違規，因呼氣酒精濃度已超過每公升
    0.25毫克以上，涉犯刑法公共危險罪，經本院110年度桃原
    交簡字第234號刑事簡易判決判處有期徒刑2月並得易科罰金
    在案，有該號判決在卷可憑（見本院卷第61至64頁）；而上
    開刑事判決確定後，有期徒刑如受易科罰金所繳之金額，雖
    可折抵本件遭裁處之罰鍰，惟依行政罰法第26條規定，原告
    本次違規行為仍應依道交條例第35條第1項規定處以吊扣駕
    駛執照此等「其他種類之行政罰」。上開規範乃道交條例所
    明定之法律效果，行政機關對此並無任何裁量空間，亦無因
    受處分人之職業、經濟生活狀況或用車需求而得予減輕或免
    除處罰之規定，原處分之內容核無違誤。準此，被告以原處
    分裁處原告吊扣駕駛執照2年並應參加安全講習等處分，核
    屬合法適當。
六、綜上所述，本件原告於事實概要欄之時、地確有「汽機車駕
    駛人酒精濃度超過規定標準〈(0.25-0.4(未含)〉」之違規行
    為，事證明確。準此，被告參酌原告所受刑事處遇之結果，
    對原告裁處如原處分所示之處罰，並無違誤。原告訴請撤銷
    實無理由，應予駁回。
七、本件事證已臻明確，兩造其餘攻擊、防禦方法及所提證據，
    經核均與判決結果不生影響，爰不一一論列，併此敘明。
八、本件訴訟費用額確定為第一審裁判費300 元，爰依行政訴訟
    法第98條第1 項規定，由敗訴之原告負擔。
中　　華　　民　　國　　111 　年　　10　　月　　18　　日
                  行政訴訟庭　法　官　徐  培  元
上為正本係照原本作成。
如不服本判決，應於判決送達後20日內，向本院提出上訴狀並表
明上訴理由（原判決所違背之法令及其具體內容或依訴訟資料可
認為原判決有違背法令之具體事實），其未載明上訴理由者，應
於提出上訴後20日內向本院補提理由書（上訴狀及上訴理由書均
須按他造人數附繕本，如未按期補提上訴理由書，則逕予駁回上
訴），並應繳納上訴裁判費新臺幣750元。
中　　華　　民　　國　　111 　年　　10　　月　　18　　日
                              書記官  吳  文  彤